【裁判字號】    95,財管,13
【裁判日期】    950316
【裁判案由】    選任遺產管理人
【裁判全文】
臺灣高雄地方法院民事裁定       95年度財管字第13號
聲  請  人  甲○○
關  係  人  劉家榮    律師
上聲請人聲請選任被繼承人乙○○之遺產管理人事件，本院裁定
如左：
    主      文
選任劉家榮律師為被繼承人乙○○（男性，民國44年11月18 日
生，身分證統一編號：Ｚ000000000號）之遺產管理人。
程序費用由被繼承人乙○○之遺產負擔。
    理      由
一、按繼承開始時，繼承人之有無不明者，由親屬會議於一個月
    內選定遺產管理人，並將繼承開始及選定遺產管理人之事由
    ，向法院報明；無親屬會議或親屬會議未於前條所定期限內
    選定遺產管理人者，利害關係人或檢察官，得聲請法院選任
    遺產管理人，並由法院依前項規定為公示催告，民法第1177
    條、第1178條第2項分別定有明文。
二、本件聲請意旨略以：緣被繼承人乙○○（男性，民國○○年○○
    月○○日生，身分證統一編號：Ｚ000000000號，生前住高雄縣
    美濃鎮○○路○段426巷30號）於94年7月14日死亡，遺留有
    高雄縣美濃鎮○○段0000-0000地號、同段0000-0000地號、
    同段0000-0000地號、同段0000-0000地號之土地4 筆，被繼
    承人前曾向中國信託商業銀行貸款新台幣（下同）37,413元
    ，業已經聲請人代為清償，聲請人並代墊被繼承人之喪葬費
    用達102,000 元，惟被繼承人死亡時，其法定順位繼承人均
    已死亡，亦無足以召開親屬會議之成員，無法依民法第1177
    條選定遺產管理人。聲請人與被繼承人係血緣上之兄弟，然
    因被繼承人生前已被聲請人之伯父收養，雙方在法律關係上
    互不發生繼承關係，然因聲請人與被繼承人共同戶籍，於戶
    籍登記上接任被繼承人成為戶長，致財政部台灣省南區國稅
    局將聲請人列為申報被繼承人乙○○遺產稅之受通知人，故
    為利害關係人，爰依民法第1178條第2 項規定，請求鈞院選
    任劉家榮律師為乙○○之遺產管理人等語。
三、查聲請人主張之前揭事實，業據其提出中國信託商業銀行快
    速繳款機服務紀錄單、崇光寺開立喪葬費用收據影本、財政
    部台灣省南區國稅局旗山稽徵所遺產稅催報通知書影本、除
    戶戶籍謄本正本、實際親屬系統表各1份及財政部台灣省南
    區國稅局92、93年度綜合所得稅各類所得資料清單2份、土
    地登記第一類謄本4 份、全國贈與資料清單1 份為證，堪認
    聲請人主張其為被繼承人同戶籍之戶長，有申報遺產之必要
    ，且已經為被繼承人支出喪葬費用及清償債務，而需向遺產
    求償，乃屬利害關係人等情，應屬真實。又被繼承人乙○○
    確已於94年7 月14日死亡，其並無配偶、子女，第二順位繼
    承人即被繼承人之養父母李福輝、李陳滿悌均已死亡，第三
    順位繼承人即被繼承人之姊李帶悌已被第三人黃兆各收養、
    另二姊施李貴香已先被繼承人死亡而無繼承權，且乙○○死
    亡時已無祖父母等事實，業據本院依職權調閱本院94年度繼
    字第1905號民事裁定核屬相符，並經證人即聲請人之姪女李
    佩鈴到庭證稱；「被繼承人乙○○過繼給李福輝夫婦為養子
    ，李福輝是我父親李喜文的伯父，被繼承人乙○○並沒有結
    婚也沒有小孩，被繼承人乙○○生前在桃園工作，過年過節
    都有回來，我們也都沒有聽他說過在外有結婚及生小孩，李
    福輝夫婦另外有一小孩，但是他也已經過世了，她的祖父母
    也已經過世了。」足認聲請人主張被繼承人目前已查無法定
    繼承人等情，亦堪採信。揆諸首揭法條規定與前開說明，聲
    請人既為有利害關係之人，其向本院聲請指定遺產管理人，
    自屬有據。
四、本院審酌被繼承人乙○○之目前既已無法定順位繼承人，已
    如前述，聲請人因有債權需向乙○○之遺產取償，為免利害
    關係衝突，不適擔任遺產管理人。又被繼承人乙○○雖另有
    堂兄李喜文或姪女李佩鈴，然審酌遺產管理人須熟悉相關法
    律程序，依法進行相關公示催告程序、辦理遺產管理人登記
    、清償債權、交付遺贈、繳納稅捐，如有剩餘尚需辦理移交
    國有等，實非一般不具遺產管理知識之人可勝任。又聲請人
    聲請由劉家榮律師擔任被繼承人之遺產管理人，本院認具律
    師身分之人，受有法律之專業訓練，將乙○○之遺產交由律
    師管理，應有利於處理後續之遺產問題，且律師之行止均受
    有律師法之規範，應適於擔任遺產管理人職務，而經本院依
    職權探詢劉家榮律師之意願，其亦同意擔任本件遺產管理人
    ，有卷附民事陳報狀1 紙可佐，是聲請人之聲請，為有理由
    ，應予准許，爰選任劉家榮律師為乙○○之遺產管理人。
五、依非訟事件法第157 條，裁定如主文。
中    華    民    國    95    年    3     月    16    日
            家事法庭    法  官  黃苙荌
上為正本係照原本作成。
如對本裁定抗告須於裁定送達後10日內向本院提出抗告狀。
中    華    民    國    95    年    3     月    22    日
                    法院書記官  周美


司法院資訊處製作；財團法人民間司法改革基金會備份。
